臺灣士林地方法院民事判決　　　　　　　100年度訴字第278號
原　　　告　陶
訴訟代理人　成介之律師
複代理人　　余振國
　　　　　　莊育宙
被　　　告　自由時報企業股份有限公司
法定代理人　吳阿明
訴訟代理人　林振煌律師
上列當事人間請求損害賠償事件，本院於民國100 年6 月16日言
詞辯論終結，判決如下：
    主      文
原告之訴及假執行之聲請均駁回。
訴訟費用由原告負擔。
    事實及理由
一、原告起訴主張：被告自由時報企業股份有限公司係「自由時
    報」新聞紙之出版者。其於民國99年5 月14日所出刊之自由
    時報中，未經查證竟於影視消費D1版面登載標題為「陶鬼
    祟出門買醉」、「一閃二癱抱酒躲媒體花樣百出」之不實記
    載，內文更記載「陶躲跟拍，不但換車還祭出『軟骨功』
    ，整個人癱坐計程車後座，並讓司機亮空車燈，為了喝酒不
    惜把自己搞得有如『特務D 』」、「陶沾酒狀況多」、「
    ……陶才子多情，近年曾與混血名模Liz 、林韋君、李進
    良診所女員工周靜鬧出緋聞，但酒後失態醉吻女同事等糗事
    ，更讓他受媒體關注……」及「長腿妹陪購物硬掰是媽」等
    不實報導（以下簡稱系爭報導）內容。被告公司所為已不法
    侵害原告名譽，造成社會大眾對原告產生誤解，使原告之一
    般社會評價及公眾形象名譽造成莫大詆毀傷害，不法侵害原
    告之名譽甚鉅，對於原告因此所受精神上之損害，自應負賠
    償精神慰撫金新臺幣（下同）2,000,000 元之責。為此，基
    於侵權行為損害賠償法律關係，聲明請求：(一)被告應給付原
    告2,000,000 元，及自起訴狀送達之翌日起至清償日止，按
    年息5%計算之利息；(二)願供擔保，請准宣告假執行。
二、被告則以：系爭報導均有照片可資佐證，報導內容均屬事實
    ，且原告為公眾人物，其隱私權及名譽權與一般民眾的受保
    護程度不同，應較為退讓等語資為抗辯，並聲明：(一)駁回原
    告之訴及假執行之聲請；(二)如受不利判決請准提供擔保免假
    執行。
三、本院得心證之理由：原告主張系爭報導係刊載於被告所出刊
    之自由時報，為原告提出系爭報導剪報為據，被告並不爭執
    ，堪認屬實，惟仍以報導屬實為辯。原告對於原告當日係出
    門訪友，且確有躲避記者而現窘態等事實，均自認為真正（
    本院卷第54頁背面）。惟對於被告之答辯陳稱：原告當時並
    未受訪，記者應不知原告出門有購買酒類，卻於系爭報導內
    下買醉的標題，且報導內所引用原告過去酒後事端及男女交
    往之事實，均非真正，系爭報導之描述卻均影射原告有「酗
    酒」、「酒後失態」、「男女關係複雜」，嚴重損害原告的
    形象等語。是本件之爭點在於：系爭報導內容是否出於毀損
    原告名譽之惡意而報導足以侵害原告名譽之不實事實？或發
    表惡意之評論？茲析述如下：
（一）按言論自由旨在實現自我、溝通意見、追求真理，及監督
      各種政治或社會活動；名譽則在維護人性尊嚴與人格自由
      發展，二者均為憲法所保障之基本權利，二者發生衝突時
      ，對於行為人之刑事責任，現行法制之調和機制係建立在
      刑法第310 條第3 項「真實不罰」、第311 條「合理評論
      」之規定、及大法官會議第509 號解釋（以下簡稱釋字第
      509 號解釋）所創設「合理查證義務」的憲法基準之上。
      至於行為人之民事責任，民法並未規定如何調和名譽保護
      及言論自由，故除仍應適用侵權行為一般原則及釋字第50
      9 號解釋創設之合理查證義務外，上述刑法阻卻違法規定
      ，亦應得類推適用（最高法院97年度台上字第970 號判決
      意旨參照）。詳言之，涉及侵害他人名譽之言論，可包括
      事實陳述與意見表達，前者具有可證明性，後者則係行為
      人表示自己之見解或立場，無所謂真實與否。而民法上名
      譽權之侵害雖與刑法之誹謗罪不相同，惟刑法就誹謗罪設
      有相關規定，上述個人名譽與言論自由發生衝突之情形，
      於民事上亦然，是有關刑法不罰之規定，於民事事件即非
      不得採為審酌之標準。而按刑法第310 條第3 項規定：「
      對於所誹謗之事，能證明其為真實者，不罰。但涉於私德
      而與公共利益無關者，不在此限」。新聞媒體報導之事實
      如與公共利益相關，因新聞媒體非如司法機關具有調查真
      實之權限，就新聞報導之形成過程而言，新聞報導之真實
      ，實為主客觀交互辯證之真實，並非如鏡真實的反應客觀
      ，如其須證明報導與客觀事實相符，始得免責，無異課予
      媒體於報導之前，須調查真實之義務，此對媒體之注意義
      務過於嚴苛，將限縮其報導空間，造成箝制新聞自由之效
      果，影響民主多元社會之正常發展。是於媒體報導當時，
      如已善盡合理查證之義務，且其報導內容係未經新聞組織
      本身的不當控制，消息來源無刻意偏向，議題發展的新聞
      情境未受到不當因素扭曲，所形成之新聞報導，縱嗣後經
      證明與客觀事實未完全相符，在民事事件上，即不應構成
      侵權行為。又刑法第311 條第3 款規定：以善意發表言論
      ，對於可受公評之事，而為適當之評論者，亦在不罰之列
      。因公眾人物如政治人物、演藝人員、運動明星等，因為
      其自身之個人利益與公眾曝光度有高度關聯，因此常可利
      用公眾曝光度獲得個人利益，但其行為舉止也較易成為社
      會大眾檢視、評論的對象，故身為公眾人物者，可受公評
      的範圍亦比一般民眾為廣，在保護的範圍較為退讓，媒體
      在該範圍內非出於輕率、惡意性的評論，即不應課予侵權
      行為損害賠償之責。
（二）報導之事實部分
      原告主張系爭報導內「陶沾酒狀況多」、「…陶才子
      多情，近年曾與混血名模Liz 、林韋君、李進良診所女員
      工周靜鬧出緋聞，但酒後失態醉吻女同事等糗事，更讓他
      受媒體關注…」之記載與事實不符，被告則以原告有多起
      喝酒、男女交往關係被報導之事實置辯，經查：原告確因
      喝酒及男女交往情形，而為不同新聞媒體公開報導，此有
      被告所提出標題為：「被告醉衰，強摘女帽挨告傷害，自
      稱前女友之妹，雜誌敲背起爭執」（http://www.liberty
      times.com.tw/2008/2008/new/jan/ 8/today-show1.htm
      ，本院卷第36至37頁）、「陶上海夜店狂歡，一夜把兩
      辣妹（2010/0 1/2716:36）」（http://www.nownews.com
      / 2010/0 1/27/00000-0000000.htm ，本院卷第38頁）、
      「陶醉後亂吻」（http://tw.nextmedia.com/applenew
      s/article/art_id/0000000/IssueID/00000000 ，本院卷
      第39頁）、「陶牽1 個勾1 個上海醉撲雙妞」、「風流
      陶台港中把5 妹」（http://tw.nextmedia.com/applen
      ews/article/art_id/00000000/IssueID/00000000，本院
      卷第41頁）在卷可稽，並核與被告於系爭報導內所附帶整
      理報導之「2007年12月在夜店電梯與黃姓女子拉扯，原本
      對方驗傷準備提告，最後和解收場」、「2008年1 月喝到
      爛醉忘記回家的路，被計程車司機送到警局，跟員警幾番
      拉扯，又當街『醉吻』，前來搭救的女宣傳，形象大損」
      、「2010年1 月與一群朋友在上海的夜店狂歡到凌晨3 點
      ，離開時還得要保全扶著下樓，又被拍與美眉同返飯店」
      等三件事實，以及原告曾與訴外人Liz 、林韋君交往而為
      媒體報導之內容均大致相符。而原告對於媒體曾經公開報
      導上情，亦未予爭執，堪認系爭報導確於報導前徵引許多
      公開之報導，且上開報導的媒體如自由時報（libertytim
      es）、東森新聞（nownew）、蘋果日報（nextmedia ）亦
      多屬國內知名媒體，足見系爭報導所引用內容多屬公開，
      並無刻意偏向扭曲，系爭報導以此作出「陶沾酒狀況多
      」之結論，並記述其曾因男女交往而為其他媒體報導之事
      實，應屬綜合相關報導而為客觀推論之意見性陳述，並無
      侵害上訴人名譽或信用之主觀意思。至原告以上開報導事
      實均非真正，被告仍有合理調查義務云云，惟系爭報導關
      於原告上開之記述，著意在比對原告過去曾有酒醉、男女
      交往的報導資料，故僅是綜合過去公開報導而為整理，應
      不能將合理調查義務之範圍擴大至確認他媒體報導事實之
      真正。是參照前揭意旨，原告此部分之主張，尚屬無據，
      應不足採。
（三）報導之評論部分
   1、原告主張「陶鬼祟出門買醉」、「一閃二癱抱酒躲媒體
      花樣百出」之標題為不實記載，內文所載「陶躲跟拍，
      不但換車還祭出『軟骨功』，整個人癱坐計程車後座，並
      讓司機亮空車燈，為了喝酒不惜把自己搞得有如『特務D
      』」均以與事實不相當之手法描述，致大眾觀感不佳，而
      侵害原告之名譽，被告則否認系爭報導之描述有貶損原告
      名譽之意思。查：原告為演藝人員，而為公眾人物，均為
      兩造所不爭執，已堪認定。又原告受被告公司所屬記者跟
      拍當日情形，為證人即記者葛斯齊於審理中證稱：「（問
      ：當天陶本人有跟你說他去買酒嗎？）他沒有說他去買
      酒，但我們看到他帶兩瓶酒」，「（問：你為何知道他有
      帶兩瓶酒？他有說這是酒嗎？）他在計程車上一開始是用
      衣服將酒蓋起來，我有問他為何要帶兩瓶酒，是否要去喝
      酒，他回答說「喝酒有益健康啊」，他還有反問我說是否
      要一起去喝」，「（問：他當時看起來如何？）當時看起
      來很清醒，但是慌張。當時應該是還沒有喝酒，正準備要
      出門。我在東區發現陶，他開了一台自小客車返回敦化
      南路的家中，爾後不到十分鐘就外出叫了一輛計程車，我
      們就開始持續跟拍的動作」，「（問：本來當天就預計要
      跟拍他嗎？）他是臨時的目標。他出門的時候我沒有發現
      他帶東西，後來他在信義路上開始閃避我們，在路中間跳
      下一輛計程車，又換了一台計程車，所以我們覺得他鬼鬼
      祟祟的，發現他手上有拿了一個東西，用袋子裝著，我們
      本來是在旁邊觀察，後來決定要直接上前問說這是什麼東
      西。途中原告又到君悅飯店，從正門進去從側門出來又找
      了一輛計程車，我用跑步的方式追著計程車，為了確定原
      告坐在哪一台計程車，我就逐輛車的找，當我發現原告時
      ，我發現他以橫躺的方式坐在座位後座，我就開始拍照，
      拍照後他就跟我打招呼，但沒有回答我的問題」、「（問
      ：你當時問他什麼問題？）你要去哪裡？要見什麼樣的人
      ？為什麼要躲我們？」、「車子後來又開回信義路，他開
      始下車步行，我也是坐計程車追到該處，因為袋子是有點
      透明的，所以我發現袋子裡面的東西是酒，我問他『帶酒
      做什麼』，他對我說『喝紅酒有益健康』」、「（問：你
      為何會覺得原告陶的行動很鬼祟？）這是我們專業的判
      斷，連續換了幾輛計程車，且換車地點是跳過安全島到對
      向，坐計程車的姿勢也很奇怪」、「（問：原告從你們開
      始跟拍都沒有說手上拿的東西是酒，你如何確定袋子裡面
      的酒？）因為袋子很透，可以看出是酒。且我當時問他酒
      的時候，他自己回應我喝紅酒有益健康，所以我斷定是紅
      酒，這是當事人自己親口跟我說的」等語（本院卷第69頁
      背面至70頁背面）綦詳，並核與系爭報導所附照片4 幀（
      本院卷第8 頁）情節相符。復參以照片內原告確以手環抱
      已包裝之物品行走於馬路間，且未予否認所購買之物品為
      酒類，反向記者說喝紅酒對身體好等語，亦足從客觀上推
      認原告係購買酒類後，為避免記者再將其喝酒後形象不佳
      之事跡再為報導，而刻意躲避訪問，堪認證詞與當時情形
      相符，應足可採。則被告以原告當時購買酒類、躲避記者
      而更換計程車、矮身掩藏於計程車內之過程，分別以「鬼
      祟」、「買醉」、「一閃二癱」、「抱酒躲媒體花樣百出
      」、「軟骨功」、「特務D 」等詞予以描述，尚屬在原告
      為公眾人物對其自身形象應予維持之可受公評事項範圍內
      ，予以意見之評述。是原告主張系爭報導之用詞有害其名
      譽云云，依上揭意旨，既屬被告言論自由之範疇，其主張
      當屬無據，應不足採。
   2、至原告復以系爭報導引述某讀者目擊之事實，下標「長腿
      妹陪購物硬掰是媽」一詞，亦有損原告名譽。被告固未說
      明報導之來源，惟原告對於該段報導所引述讀者目擊事實
      有關原告曾偕同一女子至附近的便利商店購物，對於詢問
      是否為新女友時，答稱：「這是我媽啊」乙節，自認屬實
      。則被告於既定事實及原告為公眾人物應維持形象之範圍
      內，下標「硬掰」等語，亦應屬言論自由範圍內所為意見
      陳述，原告此部分的主張於法不合，堪難可採。
四、綜上所述，系爭報導所載事實均有其憑據，且被告亦就可受
    公評事實為評論，查無被告的真實惡意，從而，原告基於侵
    權行為損害賠償法律關係，請求被告應給付原告2,000,000
    元，及自起訴狀送達之翌日起至清償日止，按年息5%計算之
    利息，洵屬無據，應予駁回。原告之訴既經駁回，其所為假
    執行之聲請，即失所附麗，應併予駁回。
五、本件事證已臻明確，兩造其餘其餘攻擊防禦方法與判決之結
    果不生影響，爰不另贅論，併此敘明。
六、據上論結，本件原告之訴無理由，依民事訴訟法第78條，判
    決如主文。
中    華    民    國   100    年    7     月    6     日
                  民事第一庭  法  官  古振暉
以上正本係照原本作成。
如對本判決上訴須於判決送達後 20 日內向本院提出上訴狀。如
委任律師提起上訴者，應一併繳納上訴審裁判費。
中    華    民    國   100    年    7     月    6     日
                            書記官  林郁菁